臺灣高等法院民事裁定　　　　　　　　　　　　　　　九十三年度家抗字第五五號
　　抗　告　人　乙○○
　　代　理　人　黃惠琴
右抗告人因聲請恢復姓氏事件，對於中華民國九十三年二月三日臺灣新竹地方法院九
十二年家聲字第一五０號所為裁定，提起抗告，本院裁定如左：
    主      文
抗告駁回。
抗告程序費用由抗告人負擔。
    理      由
一、抗告人於原法院聲請意旨略以：「抗告人出生於民國（下同）七年間，出生後因
    生父黃阿合生活困難，無力扶養抗告人，乃於十四年間將抗告人出養予甲○○，
    嗣甲○○赴花蓮發展，並未帶同抗告人同往，抗告人因此世居新竹縣芎林鄉。約
    三十年前，甲○○之弟弟姜娘送親自來到新竹，告知抗告人稱甲○○已過世數年
    ，並提及改姓之事，惟抗告人因思及甲○○無人祭拜，香火無人承鼎，而遲未辦
    理，且每逢過節必準備牲禮招請祭拜從未懈怠。日前親自前往花蓮，在甲○○神
    明牌前燒香擲爻稟告恢復本姓之事，並取得同意，為避免家人子孫姓氏混雜，決
    定改回本姓等語。
二、原法院斟酌抗告人所提抗告人除戶及現在
    生之收養關係，始得回復本姓，且聲請回復本姓應向戶政機關為之，逕向原法院
    聲請，於法不合，乃裁定駁回抗告人之聲請。
三、抗告意旨雖以：抗告人雖早年出養予甲○○，惟實際上抗告人仍由其生父黃阿合
    扶養，從未與甲○○共同生活，自抗告人前往花蓮始知養父甲○○死後奉祀有人
    ，認祖歸宗之心日亟，向戶政機關申請，亦遭該單位以無法可循拒絕辦理，爰提
    起本件抗告云云。
四、按養子女從收養者之姓，養父母、養子女之一方，有左列各款情形之一者，法院
    因他方之請求，得宣告終止其收養關係：(一)、對於他方為虐待或重大侮辱時。(二)
    、惡意遺棄他方時。(三)、養子女被處二年以上之徒刑時。(四)、養子女有浪費財產
    之情事時。(五)、養子女生死不明已逾三年時。(六)、有其他重大事由時；又養子女
    自收養關係終止時起回復其本姓，並回復其與本生父母之關係；分別為民法第一
    千零七十八條第一項、第一千零八十一條、第一千零八十三條前段所明文規定。
    查抗告人於七年出生，十四年由其生父黃阿合、母黃姜嬌妹出養予甲○○，迄今
    尚未與其養父甲○○終止收養關係，二者收養關係仍繼續存在，此有抗告人除戶
    法第一千零八十一條所列各款情事，自無從聲請法院恢復本姓。又抗告人主張早
    年雖經甲○○收養，但從未與甲○○共同居住，惟抗告人亦自陳無法舉證證明甲
    ○○是否為遺棄，且抗告人上開主張縱屬實在，在終止收養關係判決確定前，其
    向法院聲請回復本姓，尚非適法。
五、次按被認領者、被收養或終止收養、其他依法改姓者，始得申請改姓，為姓名條
    例第六條第一項所明文規定；又姓名條例規定申請改姓、冠姓、回復本姓、改名
    、更改姓名、回復傳統姓名、回復原有漢人姓名、傳統姓名羅馬拼音並列登記者
    ，應填具申請書，檢附證明文件（回復傳統姓名者免附），向
    申請核定，姓名條例施行細則第四條第一項復有明文。查本件抗告人無論是否基
    於終止收養關係或依其他法令依法改姓，回復其本姓，均應向戶政事務所申請核
    定，抗告人逕向法院聲請恢復其本姓黃，依上開說明，亦非適法。原法院裁定駁
    回抗告人之聲請，核無不合，抗告意旨指摘原裁定不當，求予廢棄，為無理由，
    應予駁回。
六、據上論結，本件抗告為無理由，爰裁定如主文。
中　　　華　　　民　　　國　　九十三　　年　　　三　　　月　　 十七 　　日
                              民事第十七庭
                                  審判長法　官　黃　騰　耀
　　　　　　　　　　　　　　　　　　　　法　官　楊　絮　雲
                                        法　官　許　文　章
正本係照原本作成。
本裁定除以違背法令為理由，並經本院許可外，不得再抗告。如提再抗告，應於收受
後十日內委任律師為代理人向本院提出再抗告狀。並繳納再抗告費新台幣四十五元。
中　　　華　　　民　　　國　　九十三　　年　　　三　　　月　　二十二　　日
　　　　　　　　　　　　　　　　　　　　書記官　陳　明　俐
